臺灣臺北地方法院刑事判決
111年度審易字第1594號
公  訴  人  臺灣臺北地方檢察署檢察官
被      告  陳佳慈


上列被告因妨害名譽案件，經檢察官提起公訴（111年度偵字第2
1237號），本院判決如下：
    主  文
陳佳慈無罪。
    理  由
一、公訴意旨略以：被告陳佳慈於民國111年4月5日晚間11時55
    分許，在位於臺北市大安區市○○道0段000號5樓顥玥數位科
    技公司內，因工作問題與告訴人即下屬謝宛庭發生爭執，竟
    基於妨害名譽之犯意，當場以「幹你娘」（下稱本案侮辱言
    語）此足以侵害個人感情名譽之言詞，公然侮辱告訴人。因
    認被告涉犯刑法第309條第1項之公然侮辱罪嫌等詞。
二、又依法院審理之結果認不能證明被告犯罪而為無罪之諭知者
    ，無刑事訴訟法第154條第2項所謂應依證據認定之犯罪事實
    之存在，判決書僅須記載主文及理由，而理由內記載事項，
    為法院形成主文所由生之心證，其論斷僅要求與卷內所存在
    之證據資料相符，或其論斷與論理法則無違，通常以卷內證
    據資料彈劾其他證據之不具信用性，或各該證據無法證明檢
    察官起訴之事實存在，所使用之證據並不以具有證據能力之
    證據為限。準此，此部分既屬不能證明被告犯罪而為無罪判
    決（詳後述），依上說明，爰無庸論述所援引證據之證據能
    力，合先敘明。
三、而認定不利於被告之事實，須依積極證據，苟積極證據不足
    為不利於被告事實之認定時，本於無罪推定原則，應為有利
    於被告之認定，更不必有何有利之證據；且無論為直接證據
    或間接證據，均須達於通常一般之人均不致於有所懷疑，而
    得確信其為真實之程度，始得據為有罪之認定，倘其證明尚
    未達到此一程度，而有合理之懷疑存在時，致無從形成有罪
    之確信，即不得遽為不利於被告之認定（最高法院76年台上
    字第4986號判例意旨參照）。告訴人之告訴，係以使被告受
    刑事訴追為目的，是其陳述是否與事實相符，仍應調查其他
    事實以資審認，始得為不利被告之認定。
四、公訴意旨認被告涉犯前開罪嫌，無非係以被告於偵查中之供
    述、告訴人暨證人即在場同事陳曉瓏於偵查中之證述為其主
    要論據。訊據被告固坦承有出以一次本案侮辱言語，惟堅詞
    否認有何公然侮辱犯行，並辯稱：我是跟告訴人爭執完後，
    自己在座位上生氣，然後撿起文件拿著資料夾對著桌子罵本
    案侮辱言語，然後說為什麼大家都可以對我發脾氣，當時告
    訴人坐在她自己座位上，我電腦螢幕很大，看不到告訴人，
    我不是對著告訴人罵等語。
五、經查：
　㈠告訴人先於偵查中證稱：被告先在自己的座位上摔鍵盤、摔
    文件，接著站起來喊我的名字，叫我離開位子，我回以講話
    不要這麼大聲，被告接著說為了妳我什麼事都不用做了，接
    著就看著我罵本案侮辱言語，罵完先收拾手邊的東西，接著
    又摔文件跟滑鼠，摔完又抬頭看著我這個方向再罵一次本案
    侮辱言語，然後一直喊我的名字要我離開座位，她當時確實
    是針對我罵本案侮辱言語等語（見偵字卷第53至54頁），後
    於審理時改稱：被告罵本案侮辱言語時不是對著我的方向等
    語（見審易字卷第44頁），是否能遽認被告確係本於侮辱告
    訴人之犯意而針對告訴人謾罵，欲以本案侮辱言語貶損告訴
    人名譽，已值商榷。
　㈡而證人陳曉瓏於偵查中證稱：後來被告跟告訴人可能是溝通
    出現困難，我就看到被告突然站起來對著告訴人罵本案侮辱
    言語，還說為了妳她什麼工作都不用做了，接著又罵一聲本
    案侮辱言語，講完之後就把鍵盤拿起來朝桌上摔，接著又拿
    起滑鼠朝桌上摔；案發當時被告是站起來針對告訴人罵了兩
    次本案侮辱言語，罵的時候是看著告訴人等語（見偵字卷第
    48頁），則關於被告口出本案侮辱言語之前後語句、當時動
    作等先後時序以及是否針對告訴人辱罵等節，各與告訴人前
    揭偵查中之證述、審理時之陳述內容不同，自難執為告訴人
    指證內容之補強。
　㈢再證人即在場同事孟慶瑜於審理時證稱：當時被告跟告訴人
    第一波因為工作上的事爭吵完，各自坐在位置上，大家接續
    工作，中間間隔幾分鐘，突然被告東西掉落，我同時聽到被
    告邊撿邊罵，出以本案侮辱言語，因為我坐被告旁邊，我餘
    光有看到被告要把鍵盤往自己身上拉時才撥掉文件，我馬上
    轉頭看被告，發現被告是掉東西，對著東西發脾氣，撿起來
    後氣憤的拍在自己的鍵盤上，並非看著告訴人罵本案侮辱言
    語（見審易字卷第64至68頁），參以證人孟慶瑜案發時之辦
    公位置確與被告相鄰，且坐在被告與告訴人中間，除據告訴
    人於審理時確認無誤外（見審易字卷第44、69頁），亦有辦
    公室照片可佐（見審易字卷第77至78頁），對案發過程即屬
    極近距離親身經歷，況證人孟慶瑜自述案發後已於同年7月
    間因生涯規劃而離職（見審易字卷第68頁），到庭作證時與
    被告已無工作間上下隸屬關係，並無迴護被告之可能，則據
    整體狀況為綜合觀察，被告及告訴人既已結束爭吵，其後亦
    未起身面向告訴人，被告伴隨文件掉落所出之本案侮辱言語
    是否確實專以侮辱告訴人人格名譽為目的，且針對告訴人個
    人，而非僅為單純自我宣洩情緒之詞，實堪存疑，卷內別無
    其他事證足以補強告訴人之指證，自不能遽對被告論罪。
　㈣檢察官固聲請傳喚證人謝宛庭、陳曉瓏到院作證，待證事實
    為案發經過，然此2證人既於偵查中證述明確，且依其等證
    述內容無足認定被告基於侮辱犯意而為本案侮辱犯行，既臻
    明確，業經論證如前，是上開證據之聲請，依刑事訴訟法第
    163條之2第2項第3款之規定，並無調查之必要，併此敘明。
六、綜上所述，公訴人所提證據，不足為被告確有上開被訴犯行
    之積極證明，所指證明方法，亦無從說服法院形成被告有罪
    之心證，屬不能證明被告犯罪，依法自應為無罪之諭知。
據上論斷，應依刑事訴訟法第301條第1項，判決如主文。
本案經檢察官陳建宏提起公訴，檢察官蔡名堯到庭執行職務。
中　　華　　民　　國　　111 　年　　11　　月　　23　　日
　　　　　　　　　刑事第二十庭  法　官　賴鵬年
上正本證明與原本無異。 
如不服本判決應於收受送達後20日內向本院提出上訴書狀，並應
敘述具體理由；其未敘述上訴理由者，應於上訴期間屆滿後20日
內向本院補提理由書（均須按他造當事人之人數附繕本）「切勿
逕送上級法院」。告訴人或被害人如對於本判決不服者，應具備
理由請求檢察官上訴，其上訴期間之計算係以檢察官收受判決正
本之日期為準。
                                書記官  林意禎
中　　華　　民　　國　　111 　年　　11　　月　　23　　日